【裁判字號】    92,訴,1938
【裁判日期】    920829
【裁判案由】    毒品危害防制條例
【裁判全文】
台灣台中地方法院刑事判決                        九十二年度訴字第一九三八號
    公  訴  人  台灣台中地方法院檢察署檢察官
    被      告  甲○○
右列被告因毒品危害防制條例案件，經檢察官提起公訴（九十二年度毒偵字第七一八
、一七七一號），本院判決如左：
    主  文
甲○○連續施用第一級毒品，累犯，處有期徒刑拾月。扣案殘留海洛因之塑膠袋壹只
，沒收銷燬之；扣案注射針筒貳支，均沒收。
其餘被訴部分無罪。
    事  實
一、甲○○前於民國八十九年間因竊盜案件，經本院以八十九年度易字第四００二號
    刑事判決判處有期徒刑三月，如易科罰金，以三百元折算一日確定，並於九十年
    十一月十二日執行完畢；又其前因施用毒品案件，經檢察官依本院裁定送觀察勒
    戒後，認無繼續施用毒品傾向，業經檢察官於九十年十月二十三日以九十年度毒
    偵字第九九七號為不起訴處分確定；詎其猶不知悔改，復基於施用第一級毒品海
    洛因之概括犯意，自九十一年十二月一日十一時四十分前某時起，至九十二年六
    月四日十六時許止，在其位於台中縣太平市○○路○段一七五巷十一弄二十號之
    居處，以針筒注射之方式，先後施用第一級毒品海洛因多次，其間約每二至三日
    施用一次。嗣先於九十一年十二月一日十一時四十分許，在台中市西屯區何仁里
    二十七鄰天水東一街四十二號三樓之二處為警查獲，經採集其尿液送驗結果呈可
    待因及嗎啡陽性反應而查悉上情後，經檢察官聲請本院於九十二年三月二十六日
    以九十二年度毒聲字第八三六號裁定其應送勒戒處所觀察、勒戒，再於九十二年
    六月四日十六時許，在其位於台中縣太平市○○路○段一七五巷十一弄二十號居
    處為警查獲，並當場扣得其上仍殘留第一級毒品海洛因之塑膠袋一只，及甲○○
    所有供施用第一級毒品海洛因之注射針筒二支，而依前開本院裁定將其送勒戒處
    所觀察、勒戒後，認有繼續施用毒品之傾向。
二、案經台中市警察局第三分局、台中縣警察局霧峰分局分別報請台灣台中地方法院
    檢察署檢察官偵查起訴。
    理  由
甲、有罪部分：
一、右揭犯罪事實，業據被告甲○○於警詢時及偵審中均坦承不諱，且其於前述第二
    次為警查獲時手臂上尚留有注射痕跡，有照片一張在卷為憑，所扣案之塑膠袋一
    只確殘留有第一級毒品海洛因，亦據其供明屬實，並有注射針筒二支扣案可證，
    足認被告之自白與事實相符；而被告先後二次為警查獲時所採集之尿液經分別送
    驗結果，各呈可待因及嗎啡、嗎啡陽性反應，復有中山醫學大學附設醫院藥物濫
    用檢測中心報告書、台中縣衛生局尿液煙毒檢驗報告書各一紙附卷可稽；此外，
    並有扣押物品目錄表、查獲時之現場圖各一紙在卷可資佐證；又被告前因施用毒
    品案件，經檢察官依本院裁定送觀察勒戒後，認無繼續施用毒品傾向，業經檢察
    官於九十年十月二十三日以九十年度毒偵字第九九七號為不起訴處分確定，亦有
    該不起訴處分書一份在卷可按，被告於經此不起訴處分後五年內，再犯本案毒品
    危害防制條例第十條第一項之罪，經檢察官向本院聲請送觀察、勒戒後，亦認有
    繼續施用毒品傾向，有本院九十二年度毒聲字第八三六號裁定書及台灣台中看守
    所附設勒戒所九十二年六月二時三日中所正衛字第０九二０００二一八八號函送
    之證明書一份在卷可參。是本案事證已臻明確，被告上開犯行，洵堪認定，應依
    法論科。
二、核被告所為，係犯毒品危害防制條例第十條第一項施用第一級毒品罪。其施用第
    一級毒品前持有之低度行為，為其後施用之高度行為所吸收，爰不另論罪。被告
    所為先後多次施用第一級毒品海洛因之犯行，時間緊接，方法相同，觸犯構成要
    件相同之罪名，顯係基於概括犯意反覆為之，為連續犯，應依刑法第五十六條規
    定論以一罪，並加重其刑。被告前於八十九年間因竊盜案件，經本院八十九年度
    易字第四００二號刑事判決判處有期徒刑三月，如易科罰金，以三百元折算一日
    確定，並於九十年十一月十二日執行完畢，有台灣高等法院被告全國前案紀錄表
    、台灣台中地方法院檢察署刑案資料查註紀錄表各一份可查，其於受有期徒刑之
    執行完畢後，五年內再犯本案有期徒刑以上之罪，為累犯，應依刑法第四十七條
    規定，遞加重其刑。爰審酌被告前已因施用毒品案件，經檢察官依本院裁定送勒
    戒處所觀察、勒戒後，認無繼續施用毒品之傾向而為不起訴處分確定，其猶不知
    悔改再為本案犯行，惡性非輕，施用期間復達半年餘，但其犯後已坦承犯行，犯
    後態度良好，及施用毒品犯罪原具自戕性格，暨其犯罪動機、手段等一切情狀，
    量處如主文所示之刑。末查，扣案塑膠袋一只其上殘留有第一級毒品海洛因，業
    據被告供明無訛，並有照片一張在卷可參，因二者已無從剝離，應視同毒品危害
    防制條例第二條第二項第一款所指之毒品，依同條例第十八條第一項前段規定，
    併與諭知沒收銷燬之；其餘扣案注射針筒二支，為被告所有並供其前開施用第一
    級毒品海洛因所用之物，亦據被告供明在卷，爰依刑法第三十八條第一項第二款
    規定，併與宣告沒收。
乙、無罪部分：
一、公訴意旨略以：被告甲○○另有基於施用第二級毒品安非他命之犯意，於九十二
    年六月四日當日或回溯四日內某時，在台中縣市某處施用第二級毒品安非他命，
    嗣於九十二年六月四日十六時許，在其位於台中縣太平市○○路○段一七五巷十
    一弄二十號居處為警查獲，經依前開本院裁定將其送勒戒處所觀察、勒戒後，認
    有繼續施用毒品之傾向。因認被告亦涉有毒品危害防治條例第十條第二項之施用
    第二級毒品安非他命罪嫌。
二、按犯罪事實應依證據認定之，無證據不得推定其犯罪事實；又不能證明被告犯罪
    者，應諭知無罪之判決，刑事訴訟法第一百五十四條、第三百零一條第一項分別
    定有明文；且認定不利於被告之事實，須依積極證據，苟積極證據不足為不利於
    被告事實之認定時，即應為有利於被告之認定，更不必有何有利之證據，亦有最
    高法院三十年上字第八一六號判例可資參照。
三、訊據被告甲○○堅決否認有何施用第二級毒品安非他命之行為，而公訴人認被告
    涉犯上開罪嫌，無非以被告第二次為警查獲之尿液經送中山醫學大學附設醫院藥
    物濫用檢測中心檢驗結果呈安非他命類藥物陽性反應，有該中心檢驗報告一紙可
    證，而按正常人如未吸用安非他命，其尿水應無甲基安非他命陽性反應，倘有吸
    用者，約百分之七十於二十四小時內自尿中排出，約百分之九十於九十六小時內
    自尿中排出，因憑尿液中呈甲基安非他命陽性反應，推算吸食時間距採尿時間最
    長不逾九十六小時，業經行政院衛生署藥物食品檢驗局八十一年二月八日（八一
    ）藥檢壹字第００一一五六號函敘明在案等情為其主要論據。經查，被告第二次
    為警查獲後，經依前開本院裁定送台灣台中看守所勒戒處所執行觀察、勒戒時，
    固經該所於九十二年六月五日採集被告尿液送驗結果，呈安非他命類藥物陽性反
    應，有台灣台中看守所九十二年六月十七日中所正總字第０九二０００二一一四
    號函文所附之中山醫學大學附設醫院藥物濫用檢測中心尿液篩檢檢驗報告書影本
    一份在卷可考，然而，觀諸該報告書上亦載明此檢驗結果僅以篩檢檢驗方法（即
    ＥＭＩＴ，免疫酵素分析法）為之，並註明此種檢驗方法快速，但僅可當為初步
    檢驗方法，因有許多藥物會造成篩檢檢驗陽性反應，故篩檢檢驗結果為陽性反應
    時不得為陽性判定之依據，須進一步以氣相層析質譜儀（ＧＣ／ＭＳ）方式確認
    ，而以被告該次為警查獲後於九十二年六月四日二十時四十分許所採集之尿液經
    送台中縣衛生局檢驗時，所使用之檢驗方法則包括免疫學分析法（ＴＤＸ）、薄
    層層析法（ＴＯＸＩ－ＬＡＢ），卻未呈現甲基安非他命陽性反應之結果，有台
    中縣衛生局尿液煙毒檢驗報告書一份在卷可考，則公訴人據以認定被告涉有施用
    第二級毒品安非他命罪嫌之報告書所使用檢驗方法，既已載明不得作為陽性判斷
    依據，且台中縣衛生局上開檢驗報告書所使用檢體較之更接近被告為警查獲時，
    檢驗方法亦較前者精確，又未驗得任何甲基安非他命陽性反應結果之情形下，實
    難徒憑該不足為陽性反應判斷依據之中山醫學大學附設醫院藥物濫用檢測中心尿
    液篩檢檢驗報告書，即逕認被告所排出之尿水確有呈甲基安非他命陽性反應之狀
    況，更不足據以推認被告確有施用第二級毒品安非他命之行為；此外，復查無其
    他積極證據足資證明被告有何公訴人所指訴施用第二級毒品安非他命之犯行，揆
    諸前揭規定及說明，此部分被告犯罪既不能證明，依法應為其無罪之判決，以示
    慎審。
據上論斷，應依刑事訴訟法第二百九十九條第一項前段、第三百零一條第一項，毒品
危害防制條例第十條第一項、第十八條第一項前段、第二十條第三項前段，刑法第十
一條前段、第五十六條、第四十七條、第三十八條第一項第二款，判決如主文。
中      華      民      國    九十二    年      八      月    二十九    日
                            台灣台中地方法院刑事第一庭
                                法  官  林  麗  真
右正本證明與原本無異。
如不服本判決，應於送達後十日內向本院提出上訴狀(須附繕本)，上訴於台灣高等
法院台中分院。
                                書記官
中      華      民      國    九十二    年      八      月    二十九    日
附錄本案論罪科刑法條全文：
毒品危害防制條例第十條第一項
施用第一級毒品者，處六月以上五年以下有期徒刑。


司法院資訊處製作；財團法人民間司法改革基金會備份。
